【裁判字號】    99,財管,11
【裁判日期】    990603
【裁判案由】    選任遺產管理人
【裁判全文】
臺灣宜蘭地方法院民事裁定              99年度財管字第11號
聲  請  人  甲○○
送達代收人  劉純增律師
上列聲請人聲請選任被繼承人乙○○遺產管理人事件，本院裁定
如下：
    主  文
選任丙○○（男，民國○○年○月○○○日生，身分證統一編號
：Ｚ000000000）為被繼承人乙○○（男，民國二十五年六月六日
生，生前籍設宜蘭縣蘇澳鎮○○里○○鄰○○路九二巷四號，民
國九十八年十月六日死亡）之遺產管理人。
准對被繼承人乙○○之繼承人為承認繼承之公示催告。
被繼承人乙○○之繼承人，應自前項公示催告最後登載新聞紙之
日起，壹年內承認繼承，上述期限屆滿，無繼承人承認繼承時，
被繼承人乙○○之遺產，於清償債權並交付遺贈物後，如有剩餘
即歸屬國庫。
聲請程序費用由被繼承人乙○○之遺產負擔。
    理  由
一、聲請意旨略以：被繼承人乙○○於民國九十八年十月六日死
    亡後，其各順位繼承人皆已歿而無人繼承。惟被繼承人乙○
    ○因生前預立遺囑，將其所有坐落宜蘭縣蘇澳鎮○市段一四
    九地號之土地及門牌號碼宜蘭縣蘇澳鎮○○里○○路九二巷
    四號建物遺贈予聲請人，經本院以九十九年度家聲字第一０
    號民事裁定指定丙○○為被繼承人乙○○之遺囑執行人，但
    依土地登記規則申請遺贈登記時，仍應由遺產管理人會同受
    遺贈人申請辦理繼承及遺贈登記，故被繼承人乙○○因無遺
    產管理人，致使聲請人無法協同遺囑執行人辦理遺贈登記，
    乃以利害關係人身分，依法聲請選任丙○○為被繼承人乙○
    ○之遺產管理人，俾利辦理被繼承人之遺產公示催告程序等
    語。並提出被繼承人乙○○繼承系統表、戶籍謄本、遺囑、
    建築改良物所有權狀、財政部臺灣省北區國稅局遺產稅免稅
    證明書、本院九十九年度家聲字第一０號民事裁定及確定證
    明書等件在卷為證。
二、按繼承開始時，繼承人有無不明，而無親屬會議或親屬會議
    未於一個月內選定遺產管理人者，利害關係人得聲請法院選
    任遺產管理人，並由法院依公示催告程序，定六個月以上之
    期限，公告繼承人，命其於期限內承認繼承。公示催告之公
    告，應黏貼於法院之公告處，並登載於公報、新聞紙或其他
    相類之傳播工具；前項登載公報、新聞紙或其他相類之傳播
    工具之日期或期間由法院定之。次按，民事訴訟法第五百四
    十二條及第五百四十三條之規定，除申報權利期間外，於依
    民法第一千一百七十八條所為之公示催告準用之，民法第一
    千一百七十七條、第一千一百七十八條第一項、第二項、民
    事訴訟法第五百四十二條及非訟事件法第一百五十二條均規
    定甚明。末按，先順序繼承人均拋棄其繼承時由次順序之繼
    承人繼承，其次順序繼承人有無不明或第四順序之繼承人均
    拋棄其繼承者，準用關於無人承認繼承之規定，民法第一千
    一百七十六條第六項亦著有明文。
三、經查：
  (一)被繼承人乙○○已於九十八年十月六日死亡，其父陳寶堂、
    其母陳袁石妹、其胞兄陳清祥、陳清輝、陳清林、陳清照、
    陳清德、其胞姐陳氏蜜、袁氏唐妹、施陳阿蘭、謝陳緞均已
    死亡而聲請人為被繼承人乙○○之受遺贈人等情，業據聲請
    人提出戶籍謄本、遺囑等件在卷為憑，堪信屬實。秉此，聲
    請人既為被繼承人乙○○之受遺贈人，關於處理受遺贈物事
    項而聲請選任遺產管理人，當屬首開法條所定之利害關係人
    無誤。
  (二)按遺產管理人之職務如下：(一)編製遺產清冊；(二)為保存遺產
    必要之處置；(三)聲請法院依公示催告程序，限定一年以上之
    期間，公告被繼承人之債權人及受遺贈人，命其於該期間內
    報明債權及為願受遺贈與否之聲明，被繼承人之債權人及受
    遺贈人為管理人所已知者，應分別通知之；(四)清償債權或交
    付遺贈物；(五)有繼承人承認繼承或遺產歸屬國庫時，為遺產
    之移交，民法第一千一百七十九條第一項定有明文。執此可
    知，遺產管理人之職務，首在整理被繼承人之財產，踐行被
    繼承人債權、債務之確認並合理分配債權人之債權債務，嗣
    於有繼承人承認繼承或遺產分配後尚有剩餘時，將遺產移交
    繼承人或依民法第一千一百八十五條規定，於無人繼承之遺
    產於清償債權、交付遺贈物後，將所賸餘之遺產交歸國庫處
    理。查被繼承人乙○○為民國二十五年出生，現知其父母兄
    姐均已死亡，亦無配偶子女，衡諸一般日常生活之經驗法則
    及論理法則，堪認被繼承人乙○○之遺產應為死亡絕戶。然
    被繼承人乙○○因預立遺囑，經本院指定丙○○為遺囑執行
    人一節，業據本院依職權調閱本院九十九年度家聲字第一０
    號卷宗核閱屬實，且聲請人甲○○同為受遺贈人，故為辦理
    遺贈事項，尚須遺產管理人會同辦理，此經證人即地政士陳
    文褔到庭結證：其承辦聲請人關於遺贈及遺囑執行事項，經
    與地政機關承辦人聯繫後，確認遺囑執行人與遺產管理人為
    同一人，並不影響相關事項辦理等語綦詳，利害關係人丙○
    ○亦到庭同意擔任被繼承人乙○○之遺產管理人等語明確，
    是本院認選任利害關係人丙○○為被繼承人乙○○之遺產管
    理人，應屬適當，爰裁定如主文第一項所示，並依法為承認
    繼承之公示催告。末按，民法第一千一百八十五條規定：第
    一千一百七十八條所定之期限屆滿，無繼承人承認繼承時，
    其遺產於清償債權，並交付遺贈物後，如有賸餘，歸屬國庫
    ，附此敘明。
四、依非訟事件法第一百五十七條，裁定如主文。
中    華    民    國    99    年    6     月    3     日
                    家事法庭法  官  陳嘉年
以上正本與原本無異。
如不服本裁定，應於裁定送達後10日內向本院提出抗告狀（應附
繕本）。
中    華    民    國    99    年    6     月    3     日
                            書記官  林家妮

司法院資訊處製作；財團法人民間司法改革基金會備份。
